【裁判字號】    95,訴,6489
【裁判日期】    950817
【裁判案由】    確認委任關係不存在
【裁判全文】
臺灣臺北地方法院民事判決              95年度訴字第6489號
原      告  甲○○
訴訟代理人  高進發律師
被      告  鳴聯工程顧問股份有限公司
法定代理人  乙○○
上列當事人間確認委任關係不存在事件，本院於民國95年8月3日
言詞辯論終結，判決如下：
    主  文
確認原告與被告間之監察人委任關係不存在。
訴訟費用由被告負擔。
    事實及理由
一、本件被告，未於言詞辯論期日到場，核無民事訴訟法第386
    條各款所列情形，爰依原告之聲請，由其一造辯論而為判決
    。
二、原告主張：伊原為被告公司之監察人，嗣於民國（下同）87
    年11月18日出具「換股同意書」，將其所有被告公司之股份
    312,000股依7折轉讓予訴外人升泰顧問股份有限公司（下稱
    升泰公司）而取得升泰公司股票218,400股，依修正前公司
    法第227條準用同法第197條規定，於任期中轉讓全部股份，
    應已生監察人解任效力，則其已非鳴聯公司之監察人。詎被
    告公司於89年5月25日召開股東臨時會時，竟選出已無任何
    股份之原告為監察人，則該選舉顯然違法，且原告並不知情
    ，及至訴外人即被告公司之董事長乙○○向本院提起確認伊
    與鳴聯公司之董事及董事長委任關係不存在之訴，並以原告
    為被告公司監察人，應以被告公司法定代理人之身分參與該
    案之訴訟，原告方知前情並不勝其擾，故於95年4月7日以台
    北圓環郵局第229號存證信函向被告公司法定代理人乙○○
    表示原告並非該公司監察人，倘認被告公司於89年5月25日
    之股東臨時會選任原告為監察人在程序上為合法，原告並以
    該函表示辭卸監察人職務，依法原告已非該公司之監察人，
    為此提起本件確認之訴。並聲明如表文所示。
三、被告公司未於言詞辯論期日到場，亦未提出準備書狀作何聲
    明，惟被告公司法定代理人乙○○具狀陳述伊亦非被告公司
    之法定代理人，無權代理被告公司為本件訴訟等語。
四、按確認法律關係之事，非原告有即受確認判決之法律上利益
    者，不得提起之。民事訴訟法第247條定有明文，而所謂即
    受確認判決之法律上利益，係指法律關係之存在與否不明確
    ，原告主觀上認其在法律上之地位有不妥之狀態存在，且此
    種不妥狀態，能以確認判決將之除去者而言（最高法院52年
    台上字第1237號判例意旨參照）。復按「上訴人訴請確認兩
    造間董事長之委任關係不存在部分，已獲勝訴判決，其自可
    於判決確定後單獨持向主管機關申請變更登記，無請求被上
    訴人協同辦理之必要，其仍請求被上訴人協同辦理塗銷登記
    ，欠缺權利保護要件」（最高法院89年台上字第1146號判決
    意旨可資參照）。準此，倘原告能得確認訴訟勝訴判決，即
    得據以向主管機關辦理變更登記，以除去為被告公司監察人
    所引致諸多責任之不安狀態。是原告提起本訴，應有即受確
    認之法律上利益，合先敘明。
五、本件原告主張其原為被告公司之監察人，嗣於87年11月18日
    出具「換股同意書」，將其所有被告公司股份312,000股按7
    折轉讓予升泰公司而取得該公司股票218,400股等情，業據
    其提出換股同意書及218,400股股票12張（見本院卷第6頁至
    第13頁）為證，並為被告所不爭執，足見原告已將其所有被
    告公司全部股份轉讓與訴外人升泰公司，而依修正前公司法
    第197條規定：「董事經選任後，應向主管機關申報其選任
    當時所持有之公司股份數額。在任期中不得轉讓其二分之一
    以上，超過二分之一時，其董事當然解任。」及同法第227
    條規定準用同法第197條規定，原告於任期中轉讓被告公司
    全部股份，即生當然解任之效力。而公司法所謂當然解任者
    ，係指一有當然解任事由發生，當事人毋庸為任何行為或表
    示，即生解任之效果。故原告於前開股權轉讓作成時，即已
    非被告公司之監察人。原告於87年11月18日既因將所有被告
    公司股份312,000股全數轉讓予升泰公司，而無任何被告公
    司之股份，依法亦不得在89年5月25日當選為被告公司之監
    察人，遑論原告主張其並不知悉、亦未參加被告公司於89年
    5月25日召開之股東臨時會，則被告公司於89年5月25日召開
    股東臨時會選任原告為監察人之是項決議，顯然違法，況原
    告於知悉前情後，即於95年4月7日以書函向被告辭卸監察人
    職務，表明終止與被告公司委任關係之意思表示，此有台北
    圓環郵局第229號存證信函一紙（見本院卷第17頁）可考，
    是認原告主張其與被告間之監察人法律關係並不存在等語，
    信屬可取。
六、被告公司之法定代理人乙○○雖具狀陳述伊已於88年10月20
    日將其所有被告公司股份轉讓予他人，並於同日遞出辭職書
    ，故已非被告公司之法定代理人，無權代理被告公司為本件
    訴訟云云，並提出股權轉讓同書及辭職書各一件（見本院卷
    第28頁至第29頁）為證。惟查，依目前經濟部所管轄之公司
    登記事項仍登記以乙○○為被告公司之董事長，此有被告公
    司變更登記表（見本卷第15頁至第16頁）足憑，且乙○○係
    於89年5月25日召集被告公司股東會討論選任原告擔任監察
    人事項之會議主席，此有前開臨時會會議事錄（見本院卷第
    13頁、第37頁）可佐，徵之乙○○復於同年5月26日、6月9
    日、10月3日具名發函向台市政建設局申請變更登記事項，
    並於同年9月4日上午10時、10月2日出席被告公司董事簽到
    簿，業經本院調取經濟部台北市商業管理處被告公司案卷全
    卷查閱無訛，製有前開董事會議事錄暨董事出席簽到簿影本
    （見本卷第38頁至第45頁）可按，足見乙○○縱使提出其於
    88 年10月20日出具之被告公司股份轉讓書及辭職書，實際
    上其仍代表被告公司並綜理被告公司之一切事務，且對前開
    選任原告為被告公司之監察人一事知之甚詳，是其辯稱並非
    被告公司之董事長，核與前開公司重要事項之文件資料不符
    ，並無可取。又乙○○雖向本院提起確認董事及董事長之委
    任關係不存在之訴（95年度訴字第336號），但在該訴訟未
    判決確定之前，依公司法第12條之規定，乙○○仍為被告公
    司之法定代理人，是其前開所辯，並無可取。本件原告以乙
    ○○為被告公司之法定代理人提起本訴，依法並無不合。
七、從而，原告據以提起本訴，請求確認兩造間之盡察人委任關
    係不存在，即無不合，應予准許。
八、至兩造其餘攻擊或防禦方法，及未經援用之證據，經本院斟
    酌後，認為均不足以影響本判決之結果，自無一一詳予論駁
    之必要，併此敘明。
九、結論：原告之訴為有理由，依民事訴訟法第385條第1項前段
    、第78條，判決如主文。
中    華    民    國    95    年    8     月    17    日
                  民事第三庭    法  官  林振芳
以上正本係照原本作成
如對本判決上訴，須於判決送達後20日內向本院提出上訴狀
中    華    民    國    95    年    8     月    17    日
                                書記官  李淑芬


司法院資訊處製作；財團法人民間司法改革基金會備份。
